臺灣板橋地方法院刑事判決　　　　　　　 96年度易字第246號
公　訴　人　臺灣板橋地方法院檢察署檢察官
被　　　告　甲○○
上列被告因違反毒品危害防制條例案件，經檢察官提起公訴（95
年度毒偵字第6947號）暨同署檢察官移送併案（96年度毒偵字40
5 號），嗣因被告於本院準備程序中就被訴事實暨併案事實均為
有罪之陳述，本院告知被告簡式審判程序之旨，並聽取當事人之
意見後，由本院合議庭裁定改由受命法官獨任依簡式審判程序進
行，判決如下：
    主  文
甲○○施用第二級毒品，累犯，處有期徒刑捌月。扣案之第二級
毒品甲基安非他命（共計驗餘淨重零點肆壹公克）沒收銷燬之；
上開毒品之外包裝袋包、吸食器壹組均沒收之。
    事  實
一、甲○○前因違反麻醉藥品管理條例案件，經本院以87年度訴
    字第940 號裁定送勒戒處所觀察、勒戒後，因認有繼續施用
    傾向，再經裁定令入戒治處所施以強制戒治一年，於戒治期
    間屆滿三月後，其成效經評定為合格，無繼續戒治之必要，
    經本院裁定停止戒治，所餘戒治期間交付保護管束釋放出所
    ，於88年9 月10日因保護管束期滿未經撤銷而視為執行完畢
    ；復於91年間，因施用第二級毒品案件，經本院以91年度毒
    聲字第3943號裁定送戒治處所施以強制戒治，嗣經本院於92
    年11月18日以92年度毒聲字第3596號裁定停止戒治，所餘期
    間付保護管束，於92年12月1 日停止其處分釋放出所，原定
    於93年1 月13日即保護管束期滿，惟於93年1 月9 日因毒品
    危害防制條例修正檢察官即報結該案，而上開停止戒治既未
    經撤銷，強制戒治視為執行完畢；而上開施用第二級毒品犯
    行及其另持有第一級毒品犯行部分，並經檢察官聲請簡易判
    決處刑，由本院於92年8 月25日以92年度板簡字第354 號簡
    易判決分別判處有期徒刑4 月、3 月，定應執行有期徒刑6
    月確定，並於93年1 月28日以易科罰金執行完畢；又因施用
    第二級毒品案件，經本院以93年度簡字第4642號簡易判決判
    處有期徒刑5 月確定，甫於93年12月6 日易科罰金執行完畢
    ；再因施用第二級毒品案件，經本院以94年度簡字第3193號
    簡易判決判處有期徒刑6 月確定，並於95年3 月22日易科罰
    金執行完畢（於本案構成累犯）。詎甲○○仍不知悔改，明
    知甲基安非他命為毒品危害防制條例第2 條第2 項第2 款規
    定之第二級毒品，依法不得施用、持有，竟基於施用第二級
    毒品甲基安非他命（起訴書誤載為安非他命，以下均）之犯
    意，自95年10月12日12時許起至同年11月15日12時許止，在
    臺北縣三峽鎮○○路319 號4 樓、及臺北縣三峽鎮○○路某
    賓館內，將甲基安非他命置入玻璃球中，燒烤成煙霧狀後吸
    食，而施用甲基安非他命多次。期間(一)曾於95年10月12日19
    時30分許，在臺北縣三峽鎮○○路319 號4 樓為警查獲，並
    扣得其所有之甲基安非他命3 小包（起訴書誤載為1 包；共
    計驗餘淨重0.41公克）及吸食器1 組；(二)又於95年11月15日
    16時許，在臺北縣三峽鎮○○路335 之1 號9 樓為警查獲，
    並扣得其男友周國興所有之吸食器1 組，且二次經警查獲均
    採集甲○○之尿液送驗而查悉上情。
二、案經臺北市政府警察局大安分局報告臺灣板橋地方法院檢察
    署檢察官偵查起訴暨同署檢察官移送併案審理。
    理  由
壹、程序方面：
    查本件被告甲○○所犯並非死刑、無期徒刑、最輕本刑為三
　　年以上有徒刑之罪或高等法院管轄第一審案件，而其於準備
　  程序進行中，被告先就被訴事實暨併案事實均為有罪之陳述
    ，經法官告知簡式審判程序之旨，並聽取公訴人及被告之意
    見後，本院認適宜改依簡式審判程序進行，爰依刑事訴訟法
    第273 條之1 第1 項、第284 條之1 規定，由本院合議庭以
    裁定由受命法官獨任進行簡式審判程序，合先敘明。
貳、實體方面：
一、上揭事實，業據被告甲○○於本院審理時坦承不諱，復有搜
    索扣押筆錄、扣押物品目錄表各乙份、查獲物品照片2 幀存
    卷可稽，及安非他命3 包扣案可資佐證。又被告二度為警查
    獲時均採其尿液送驗，結果均呈安非他命類陽性反應，此有
    臺北市政府警察局偵辦毒品案件尿液檢體委驗單（檢體編號
    分別為：005924、005991）、台灣尖端先進生技醫藥股份有
    限公司於95年10月25日95年11月22日分別出具之濫用藥物檢
    驗報告各1 份在卷可稽。而扣案之安非他命3 包，經送臺北
    市政府警察局鑑驗結果，總毛重1.04公克、總淨重0.44公克
    ，各取0.01公克化驗，餘0.41公克，均檢出第二級毒品甲基
    安非他命成份，有該局於95年12月25日北市鑑毒字第777 號
    鑑驗通知書1 份在卷可稽。按甲基安非他命經口服投與後，
    約百分之七十於24小時內自尿中排出，約百分之九十於96小
    時內自尿中排出，由於目前國內尿液中甲基安非他命之檢驗
    僅為鑑定其是否呈陽性反應，尚未定其含量，且甲基安非他
    命成分之檢出與其投與方式、投與量、個人體質、採尿時間
    與檢測儀器之精密度等諸多因素有關，因此僅憑尿液中呈甲
    基安非他命陽性反應，並無法確實推算吸食時間距採集時間
    之長短，惟依上述資料推斷，最長可能不會超過4 日即96小
    時，此經行政院衛生署藥物食品檢驗局於81年2 月8 日以（
    81）藥檢壹字第001156號函釋明在案。另按人體施用甲基安
    非他命後，其主要代謝物中，未改變型態之甲基安非他命占
    施用劑量達百分之四十三，安非他命則約為百分之五；人體
    若係施用安非他命後，主要代謝物中則有未改變型態之安非
    他命，但無甲基安非他命，此經法務部調查局以93年5 月4
    日調科壹字第09362413980 號函釋明在案。足見人體若施用
    安非他命，其尿液代謝物不可能出現甲基安非他命，惟人體
    若施用甲基安非他命，其尿液代謝物除主要有甲基安非他命
    外，亦可能有少量之安非他命。是本案被告之尿液除呈現較
    少量之安非他命陽性反應外，主要係呈現甲基安非他命之陽
    性反應，依上開函示，被告自不可能係施用安非他命，而應
    係施用甲基安非他命。公訴意旨認被告係施用安非他命，容
    有誤解，附此敘明。據上，被告之尿液經以氣相層析質譜儀
    分析法檢驗，既係呈甲基安非他命陽性反應，顯見被告應有
    在前揭犯罪時間施用第二級毒品甲基安非他命之行為甚明。
    被告自白有上開補強證據可佐，核與事實相符，足堪採信。
    綜上，被告自白核與事實相符。又被告前因施用毒品案件，
    經本院以87年度訴字第940 號裁定送勒戒處所觀察、勒戒後
    ，因認有繼續施用傾向，再經裁定令入戒治處所施以強制戒
    治一年，於戒治期間屆滿三月後，其成效經評定為合格，無
    繼續戒治之必要，經本院裁定停止戒治，所餘戒治期間交付
    保護管束釋放出所，於88年9 月10日因保護管束期滿未經撤
    銷而視為執行完畢；復於91年間，因施用第二級毒品案件，
    經本院以91年度毒聲字第3943號裁定送戒治處所施以強制戒
    治，嗣經本院於92年11月18日以92年度毒聲字第3596號裁定
    停止戒治，所餘期間付保護管束，於92年12月1 日釋放出所
    ，原定於93年1 月13日即將保護管束期滿，惟於93年1 月9
    日因毒品危害防制條例法律修正檢察官即報結該案，而上開
    停止戒治既未經撤銷，強制戒治視為執行完畢，此有臺灣高
    等法院被告前案紀錄表在卷可稽。綜上所述，足認被告前經
    強制戒治執行完畢釋放後，五年內再犯本件施用第二級毒品
    犯行。本案事證明確，被告犯行堪以認定，應依法論科。
二、查安非他命屬於毒品危害防制條例第2 條第2 項第2 款所規
    定之第二級毒品，核被告所為，係犯毒品危害防制條例第10
    條第2 項之施用第二級毒品罪。被告施用前後持有第二級毒
    品之低度行為，為進而施用之高度行為所吸收，不另論罪。
    又按立法者針對特定刑罰規範之構成要件，已預設其本身係
    持續實行之複次行為，具備反覆、延續之行為特徵，故將之
    總括或擬制成一個構成要件之「集合犯」行為，因刑法評價
    上為構成要件之行為單數，應僅成立一罪。查毒品因具有成
    癮性、濫用性（此觀毒品危害防制條例第2 條之規定自明）
    ，立法實務首重以刑事處遇方式戒斷行為人毒癮，若無法收
    其實效，始依法追訴處罰（此觀毒品危害防制條例第20、23
    條之規定即明），故施用毒品本身具備反覆、延續之行為特
    徵，持續多次施用毒品始為此類犯罪之典型或常態，於刑法
    評價上，施用毒品應僅成立集合犯一罪。則本案被告既係自
    稱：伊只要有朋友打電話過來說有安非他命就會過去買來施
    用等語，由此足徵其有施用毒品之慣常習性，又其自95年10
    月12日12時許起至同年11月15日12時許止，先後多次施用甲
    基安非他命，其施用之時間極為接近，且施用毒品之行為本
    具有成癮性，極難戒絕，具有反覆施用之性質，客觀上無法
    將其各次施用毒品之行為獨立成罪，是以在刑法評價上，以
    視為數個反覆行為，合為包括一行為予以評價，較為合理。
    而公訴人除就被告95年10月12日12時許之施用甲基安非他命
    犯行部分予以起訴外，就其餘前開論罪之犯行為部分則未予
    起訴，惟此部分既係被告基於施用毒品之習慣反覆施用，與
    起訴事實屬實質上一罪之關係，為起訴效力所及，且業經臺
    灣板橋地方法院檢察署檢察官以96年度毒偵字第405 號移送
    本院併案審理，本院自得一併予以審究。又被告因施用第二
    級毒品案件，經本院以94年度簡字第3193號簡易判決判處有
    期徒刑6 月確定，甫於95年3 月22日易科罰金執行完畢，此
    有上述前科表附卷可稽，被告於五年內再故意犯有期徒刑以
    上之本罪，為累犯，應依刑法第47條第1 項規定，加重其刑
    。審酌被告前曾多次犯施用第二級毒品前科，有前述前案紀
    錄表在卷可稽，素行非佳，且其業經強制戒治完畢，竟再為
    本件施用毒品犯行，顯見其不思悔改，自制力亦顯不佳；惟
    另考量被告於犯後已坦承犯行，而其施用毒品行為於本質上
    係屬自我戕害行為，反社會性之程度應屬較低等一切情狀，
    量處如主文所示之刑，以資懲儆。又扣案之甲基安非他命3
    包（共計驗餘淨重0.41公克），既屬當場查獲之第二級毒品
    ，爰依毒品危害防制條例第18條第1 項前段規定，宣告沒收
    銷燬之。至該甲基安非他命3 包之外包裝，係用於包裹毒品
    ，防其裸露、潮濕，便於攜帶施用，係預備供被告施用毒品
    所用之物，又為警於95年10月12日查獲扣案之吸食器1 組，
    係供被告施用甲基安非他命所用之物，且均係被告所有，此
    據被告於本院審理時供明在卷，爰依刑法第38條第1 項第2
    款規定，亦併予宣告沒收。至於95年11月15日16時許為警查
    獲時扣案之吸食器1 組，係與被告在現場一併為警查獲之周
    國興所有，業據被告供明在卷，並有臺北市政府警察局刑事
    案件移送書1 份在卷可憑，非屬被告所有並供其犯本罪所用
    之物，無從併予宣告沒收。
據上論斷，應依刑事訴訟法第273 條之1 第1 項、第299 條第1
項前段，毒品危害防制條例第10條第2 項、第18條第1 項前段，
刑法第11條、第47條第1 項、第38條第1 項第2 款，判決如主文
。
本案經檢察官鄧媛到庭執行職務。
中　　華　　民　　國　　96　　年　　2 　　月　　27　　日
                  刑事第十二庭法  官  林淑婷
以上判決正本證明與原本無異。
如不服本判決，應於送達後十日內，向本院提出上訴狀。
                              書記官  賴良杰
中　　華　　民　　國　　96　　年　　2 　　月　　27　　日
附錄本案論罪科刑法條全文：
毒品危害防制條例第十條
施用第一級毒品者，處六月以上五年以下有期徒刑。
施用第二級毒品者，處三年以下有期徒刑。
